臺灣新竹地方法院刑事判決
110年度訴字第65號
公  訴  人  臺灣新竹地方檢察署檢察官
被      告  李昕叡



上列被告因詐欺等案件，經檢察官提起公訴（109年度偵字第639
0號），被告於本院準備程序進行中，就被訴事實為有罪之陳述
，經本院合議庭裁定由受命法官獨任進行簡式審判程序，判決如
下：
    主          文
李昕叡共同犯冒用政府機關及公務員名義詐欺取財罪，累犯，處
有期徒刑壹年肆月。
扣案如附表編號1至3所示印文均沒收。未扣案之犯罪所得新臺幣
柒仟柒佰肆拾元沒收，於全部或一部不能沒收或不宜執行沒收時
，追徵其價額。
    犯罪事實及理由
一、本案犯罪事實及證據，除附件所示犯罪事實一部分，應補充
    「曾李雲月於民國108年12月20日9時許起至同年月24日10時
    32分許止，接續自其或配偶名下金融帳戶臨櫃或ATM提款方
    式籌得款項」。證據部分，應補充「被告李昕叡於本院準備
    及簡式審判程序時之自白」外，餘均引用附件之記載。　
二、論罪科刑：
　㈠核被告所為，係犯刑法第216 條、第211 條之行使偽造公文
    書罪、同法第339 條之4 第1 項第1 款之冒用政府機關及公
    務員名義詐欺取財罪。至被告或共犯李承恩或其他詐欺集團
    成員所為之偽造印文行為，係偽造公文書之階段行為，又偽
    造公文書之低度行為，應為行使偽造公文書之高度行為所吸
    收，均不另論罪。被告於偵查中及本院審理時供稱犯案過程
    只跟共犯李承恩聯絡等語，復無進一步證據足認被告主觀上
    確有參與犯罪組織及3人以上共同犯加重詐欺之犯意，是起
    訴書既無記載被告所涉此部分罪嫌，爰不另論罪。
　㈡被告對同一告訴人曾李雲月之2次取款行為，係共同基於單一
    加重詐欺取財之犯意聯絡，於密接時、空以相同方式，反覆
    侵害同一法益，依一般社會健全觀念，在客觀上難以強行分
    割，在評價上，應視為數個舉動之接續施行，合為包括之一
    行為予以評價，較為合理，應論以接續犯。　
　㈢被告與李承恩有犯意聯絡及行為分擔，應依刑法第28條規定
    ，論以共同正犯。
　㈣被告以一行為同時觸犯上開2 罪名，屬一行為同時觸犯數罪
    名之想像競合犯，應依刑法第55條前段規定，從一重之冒用
    政府機關及公務員名義詐欺取財罪處斷。 
　㈤被告於108年間，因傷害案件，經臺灣臺北地方法院以108年
    度審簡字第1000號判決判處有期徒刑3月確定，於108年11月
    1日徒刑易科罰金執行完畢等情，有臺灣高等法院被告前案
    紀錄表1份附卷可參（見訴卷第31頁），足認被告於5 年以
    內故意再犯本案有期徒刑以上之罪，為累犯，惟觀諸前案與
    本案之犯罪手段及罪質不同，參照司法院釋字第775 號解釋
    意旨，認不依刑法第47條第1 項規定，加重其刑。
　㈥爰以行為人責任為基礎，審酌被告正值青壯年，不思以正途
    賺取所需，擔任詐欺取款車手，並由李承恩或其他共犯利用
    一般民眾對於相關司法案件處理流程不甚了解之情狀，以及
    對於公務人員執行職務之公信及信賴等心理，冒充該等機關
    及人員之名義為詐欺行為，使告訴人陷於錯誤而交付款項共
    新臺幣（下同）共77萬4000元（計算式：46萬元+31萬4000
    元），除造成告訴人財產損失外，亦嚴重破壞一般民眾對於
    政府機關及公務員之信賴，且迄今無任何證據足認其已實際
    賠償告訴人損失，所為實應非難。惟念及被告坦承本案犯行
    ，兼衡被告自陳高中畢業之智識程度，入監前從事餐飲業，
    平均月入3萬元，未婚，無小孩之家庭經濟狀況等一切情狀
    ，量處如主文所示之刑，以資懲儆。
三、沒收：
  ㈠被告於本院審理時坦認獲得取款1%的報酬等語（見訴卷第123
    頁），經計算為7740元（計算式：77萬4000元×0.01），未
    據扣案，爰依刑法第38條之1 第1項前段、第3 項規定，宣
    告沒收之，並於全部或一部不能沒收或不宜執行沒收時，追
    徵其價額。
　㈡附表編號1至3所示偽造公文書由被告交付告訴人，以遂行本
    案犯行，是該偽造公文書雖屬供犯本案犯罪所用之物，惟已
    因交付告訴人而非屬犯罪行為人所有，爰不予宣告沒收。至
    其上偽造附表編號1至3所示印文，均應依刑法第219 條規定
    宣告沒收。
據上論斷，應依刑事訴訟法第273 條之1 第1 項、第299 條第1
項前段、第310 條之2 、第454 條第2 項，判決如主文。
本案經檢察官沈郁智提起公訴，檢察官劉正祥、高上茹到庭執行
職務。
中　　華　　民　　國　　110 　年　　4 　　月　　26　　日
                  刑事第一庭  法  官  王凱平  
以上正本證明與原本無異。
如不服本判決應於收受本判決後20日內向本院提出上訴書狀，上
訴書狀應敘述具體理由。上訴書狀未敘述上訴理由者，應於上訴
期間屆滿後20日內補提理由書狀於本院（均須按他造當事人之人
數附繕本）「切勿逕送上級法院」。
中　　華　　民　　國　　110 　年　　4 　　月　　26　　日
                              書記官  鍾佩芳
附錄本案論罪科刑法條：
刑法第216條
行使第211條至第215條之文書者，依偽造、變造文書或登載不實
事項或使登載不實事項之規定處斷。
刑法第211條
偽造、變造公文書，足以生損害於公眾或他人者，處1年以上7年
以下有期徒刑。

刑法第339條之4第1項第1款
犯第339條詐欺罪而有下列情形之一者，處1年以上7年以下有期
徒刑，得併科100萬元以下罰金：
一、冒用政府機關或公務員名義犯之。　
　
附  表    編號 文書名稱 印文 備註 1 臺灣臺北地方法院檢察署監管調查科108年12月24日收據1紙 「臺灣臺北地方法院檢察署印」、「檢察官吳文正」各1枚 見偵卷第32頁 2 臺灣臺北地方法院檢察署監管調查科108年12月24日收據1紙 「臺灣臺北地方法院檢察署印」、「檢察官吳文正」各1枚 見偵卷第34頁 3 臺灣臺北地方法院檢察署刑事傳票1紙 「臺灣臺北地方法院檢察署印」、「檢察官吳文正」、「書記官康敏郎」各1枚 見偵卷第35頁 
　　　　
【附  件：臺灣新竹地方檢察署檢察官109年度偵字第6390號起
訴書】
臺灣新竹地方檢察署檢察官起訴書
                                     109年度偵字第6390號
　　被　　告　李昕叡　
上列被告因詐欺等案件，已經偵查終結，認應該提起公訴，茲將
犯罪事實及證據並所犯法條分敘如下：
　　犯罪事實
一、李昕叡於民國108年10月間某日起，加入李承恩(所涉詐欺罪
    嫌，另由警偵辦中)所組成之詐欺集團，李昕叡係擔任聽從
    李承恩指示向被害人收取詐得款項再轉交給上手之俗稱「車
    手」工作。李昕叡、李承恩及該集團內成員共同意圖為自己
    不法之所有，基於冒用政府機關及公務員名義詐欺取財、行
    使偽造公文書之犯意聯絡，而為分工，於108 年12月20日9 
    時至24日間，該詐欺集團不詳成員接續撥打電話予曾李雲月
    ，並假冒為「檢察官吳文正」，向曾李雲月佯稱其帳戶遭盜
    用有涉及洗錢案件，將被羈押，可提領現金供擔保以代替羈
    押等語，並要求曾李雲月先行前往新竹縣竹北市鳳岡路附近
    超商收取「臺灣臺北地方法院檢察署刑事傳票」偽造公文書
    1 紙，曾李雲月因此陷於錯誤，依照詐欺集團成員之指示，
    於108 年12月20日9 時至24日間陸續提款新臺幣(下同)46萬
    元、31萬4,000元後攜帶至指定地點新竹縣竹北市中華路與
    鳳岡路一段口、新竹縣竹北市鳳岡路二段150巷處交款，李
    承恩即指派李昕叡前往取款，李昕叡取款完後，並交付「臺
    北地檢署監管科收據」偽造公文書2 紙予曾李雲月而行使之
    ，足以生損害於司法機關對外行使公文書之正確性、公信力
    及曾李雲月之財產法益。嗣因曾李雲月察覺有異，報警後始
    循線查悉上情。
二、案經曾李雲月訴由新竹縣政府警察局竹北分局報告偵辦。 
　　證據並所犯法條
一、證據清單及待證事項：
編號 證  據  名  稱 待  證  事  實  1 被告李昕叡於偵查中之供述 被告坦認於上開時、地， 依共犯即詐欺集團成員李承恩指示到指定地點向告訴人曾李雲月收取款項事實，並轉交給共犯李承恩之事實。    2 證人即告訴人曾李雲月於警詢之指述 證明於上開時、地，告訴 人遭詐騙集團騙取金錢，及指認被告為取款車手之事實。   3 路口監視器及超商現場監視器畫面截圖7紙、 證明被告在上開時、地向 告訴人收受詐欺贓款之事實。   4 偽造之「臺灣臺北地方法院檢察署刑事傳票」1紙、偽造之「臺北地檢署監管科收據」2紙、內政部警政署刑事警察局鑑定書1份(109年3月23日刑紋字第1090020149號) (1)佐證告訴人於上開時、地，遭詐騙集團假冒公務員騙取金錢之事實。 (2)證明被告持上開偽造 公文書向告訴人收受詐欺贓款之事實。 
二、按公文書係指公務員職務上製作之文書，刑法第10條第3 項
    定有明文；刑法上偽造文書罪，係著重於保護公共信用之法
    益，即使該偽造文書所載名義制作人實無其人，而社會上一
    般人仍有誤信其為真正文書之危險，仍難阻卻犯罪之成立（
    最高法院54年度台上字第1404號判決意旨參照）。從而，由
    形式上觀察文書之製作人為公務員，且文書之內容係就公務
    員職務上之事項所製作，即使該偽造之公文書上所載製作名
    義機關不存在，或該文書所載之內容並非該管公務員職務上
    所管轄，而社會上一般人無法辨識仍有誤信其為真正之危險
    時，難謂其非公文書。查犯罪事實所示偽造之「臺灣臺北地
    方法院檢察署刑事傳票」1紙及「臺北地檢署監管科收據」2
    紙文書，形式上已表明係地檢署所出具，縱上開文書實際上
    並無文書所載之機關或科室，其內容亦有表彰檢察官本於職
    務而製作之意，且其上蓋有機關印信，表示公務機關之資格
    及職務之印文，且內容均涉及刑事案件之偵辦，社會上一般
    人既仍有誤信前揭文書為政府機關之公務員職務上所製作文
    書為真正之危險，均堪認係偽造之公文書。被告就犯罪事實
    所示行使偽造公文書部分，雖均未參與偽造公印文及公文書
    之行為，然其以自己犯罪意思參與所屬詐騙集團之詐騙行為
    ，與集團成年成員彼此分工實行詐欺取財行為，依上揭說明
    ，應負共同正犯之責。
三、核被告所為，係犯刑法第339條之4第1項第1 款之冒用政府
    機關及公務員名義詐欺取財及同法第216 條、第211 條之行
    使偽造公文書罪嫌。被告所參與之詐欺集團持如犯罪事實所
    示偽造印文及偽造公文書，其偽造印文之行為係偽造公文書
    之部分行為，偽造之低度行為，應為行使之高度行為所吸收
    ，均不另論罪。被告就其本件所犯加重詐欺及行使偽造公文
    書犯行，應論以一行為觸犯數罪名之想像競合犯，從一重論
    以加重詐欺罪嫌。
四、本案偽造之「臺灣臺北地方法院檢察署刑事傳票」1紙及「
    臺北地檢署監管科收據」2紙，係由被告及所屬詐騙集團成
    員交給告訴人，其上之「臺灣臺北地方法院檢察署印」印文
    1枚、「檢察官吳文正」印文各3枚，因均屬偽造，請依刑法
    第219條規定宣告沒收。另本件被告之犯罪所得雖未扣案，
    仍請依刑法第38條之1第1項前段及第3項規定宣告沒收及追
    徵價額。
五、依刑事訴訟法第251條第1項提起公訴。
　　此　致
臺灣新竹地方法院
中　　華　　民　　國　 109　　年　　12　　月　　8 　　日
　　　　　　　　　　　　　　　檢　察　官　沈郁智
本件證明與原本無異　　　　　　　　　　　　
中　　華　　民　　國　 109　　年　　12　　月　　28　　日
                              書  記  官